臺灣高等法院花蓮分院刑事判決　　　　　　　　九十三年度交上更(一)字第一三號
　　上　 訴　 人　臺灣臺東地方法院檢察署檢察官
　　上訴人即被告　乙○○
　　選任 辯 護人　林詮勝律師
右上訴人因被告過失致死案件，不服臺灣台東地方法院九十年度交訴字第一號中華民
國九十年三月五日第一審判決（起訴案號：臺灣台東地方法院檢察署八十九年度偵字
第一五三八號），提起上訴，經判決後由最高法院發回，本院更為判決如左：
    主  文
原判決撤銷。
乙○○無罪。
    理  由
一、臺灣台東地方法院檢察署檢察官在原審法院之公訴意旨略以：被告乙○○為聯結
    車司機，平日以駕駛聯結車為人載運貨物為業，於民國八十九年七月七日下午三
    時二十七分許，駕駛車牌號碼ＸＱ－七八七號大貨車聯結ＵＦ－二五號拖車，沿
    臺東縣臺九線公路，由北往南方向行駛，迨行至同路四一八公里以南四００公尺
    處，其原應注意當時雨勢滂沱，視線不清，應減速慢行，作隨時停車之準備；又
    大型汽車在雙向四車道行駛時，除超越同一車道之前車或準備左轉彎外，均不得
    在內側車道行駛，且依當時情形又無不能注意之情事，竟仍貿然快速行駛，且行
    駛於內側車道。適有被害人林忠平駕駛車牌號碼Ｅ七－一二三五號自用小客車，
    搭載被害人宋美蘭，沿同路由南往北方向行駛，行至該處，亦疏未注意貿然駛入
    來車車道之內側車道。被告發現後，即因車速過快，煞避不及，二車遂互相撞擊
    ，致被害人二人受有顱內出血等傷害，當場不治死亡，因認被告涉犯刑法第二百
    七十六條第二項業務過失致人於死罪嫌云云。
二、本件公訴意旨認被告涉犯前揭罪嫌，無非以被告坦承於前揭時、地駕車肇事之事
    實，及當時雨霧致視線不清，應減速慢行，做隨時停車之準備，及大型汽車在雙
    向四車道行駛時，除超越同一車道之前車或準備左轉彎外，均不得在內側車道行
    駛，道路交通安全規則第九十三條第一項第四款、第九十八條第一項第一款定有
    明文，被告行車違反上開規定，顯有過失等語為其論據。惟訊之被告則堅決否認
    有何過失，辯稱：當時伊車時速僅四十公里左右，並未超速，是對方車速過快闖
    越雙黃線，致衝入伊所遵行之車道；又伊係準備過彎，始行駛在內側車道等語。
三、經查：
  (一)本件依警繪之道路交通事故調查報告表現場圖顯示，肇事路段為一雙向四快車道
    路段，被告所駕聯結車由台東往高雄方向行駛，被害人林忠平所駕自用小客車則
    由對向車道自南往北（高雄往台東）方向行駛，兩車撞擊後之停止位置位於被告
    所行駛之南向車道內，被告所駕聯結車車頭停於南向車道之外側快車道上，後半
    部拖車則停跨於南向二快車道中間之車道線上，被害人林忠平所駕車輛則停於南
    向車道之內側快車道上，車尾反轉將近一百五十度，而其小客車車身板金紅色漆
    片及掉落物大量散落在南向車道之外側快車道上（掉在聯結車下方及前方），小
    客車車牌猶掉落在拖車右側前後兩輪間之南向外側快車道上（見相驗卷第二十六
    、二十七頁）；再者，肇事路段南向緊接一上坡彎道，肇事地點在南下車道被告
    所駕聯結車尚未進入彎道之處，而被害人林忠平所駕車輛則已衝過彎道跨越雙黃
    中心線而進入南下車道，再參酌警方拍攝之現場彩色照片顯示兩車撞擊後之掉落
    物位置與上開警方繪製之現場圖相符（見相驗卷第十二頁、第十六頁至十八頁）
    ，凡此均顯示本件肇事原因係被害人林忠平所駕車輛跨越中心分向限制線，侵入
    來車道，被告所駕車輛於肇事前係行駛在其遵行方向之內側車道，於發現林車侵
    入其原行駛之車道時往右煞避，致兩車相撞，撞擊點在兩車相撞後聯結車煞停之
    車頭停留處附近。則本件車禍之發生，顯係被害人林忠平肇駛小客車行經彎道，
    跨越中心分向限制線，侵入來車道，為肇事原因，被告駕駛聯結車並無肇事因素
    ，即本件車禍經送由台灣省花東區車輛行車事故鑑定委員會及台灣省車輛行車事
    故覆議鑑定委員會鑑定結果，均同此結論（見相驗卷第六十八至七十頁、第一０
    一頁）。告訴人甲○○於偵審中具狀指稱：警圖所示並非兩車相撞之原點，現場
    已遭移動云云，然查撞擊後，林車車頭全毀，前輪軸完全變形，被告所駕聯結車
    車頭左側亦遭撞毀，車頭向左低斜，均已不利再駕駛，且根據現場散落物分布之
    情形，並無證據足以支持告訴人之前揭說法，是其指稱現場已遭移動乙節，應屬
    無稽。
  (二)又告訴人雖於原審具狀陳稱一般載貨汽車在高速行駛至彎道時，在進入彎道前會
    先切入內側或對向車道，以防傾斜或翻車，或謂以其提出之照片散落物拋出方向
    應當是聯結車行駛方向與其離心力之合力方向，及由照片中得知散落物的分布由
    轉彎處之雙黃中心線，往後延伸推算其距離，可知其撞擊點在雙黃線中心線上或
    附近，及被害人林忠平所駕車輛肇事後車頭全毀，推論必係被告違規超速云云，
    然查被告所駕車輛於肇事前係行駛在其遵行方向之內側車道，此不但為台灣省花
    東區車輛行車事故鑑定委員會及台灣省車輛行車事故覆議鑑定委員會鑑定結果所
    是認，本院亦同此認定，且根據前述兩車撞擊後停止之位置及現場散落物分布之
    情形以觀，並無證據足以支持告訴人之前揭說法，從而告訴人所云無非主觀推測
    之詞，自不足採。至其所提出之照片（原審卷第二十八至二十九頁）亦不能看出
    撞擊點係在雙線分向限制線上或附近。又本件依警繪現場圖及現場照片顯示兩車
    撞擊點在聯結車煞停後之車頭停留處附近且林車衝入對向之南向車道內，已如前
    述，此亦見被害人林忠平於兩車相撞前速度甚快（否則即不致在過彎後衝入對向
    車道），則被害人林忠平所駕車輛車頭全毀，車尾並因而反轉將近一百五十度，
    顯係其車速過快撞擊重車（聯結車）所致，不能因此推論必係被告所駕聯結車超
    速所致。
  (三)本件肇事路段於車禍當時之行車速限經查為時速六十公里，並非四十公里，有台
    東縣警察局九十三年六月九日東警交字第０九三００二七三六０號函及所附交通
    部公路總局第三區養護工程處台東工務段九十三年六月四日三工東字第０九三０
    ００四七五四號函各乙紙在卷可稽，雖卷附之道路交通事故調查報告表及台灣省
    花東區車輛行車事故鑑定委員會鑑定意見書均記載當地速限為時速四十公里，惟
    此應係承辦員警登載錯誤及鑑定委員會直接引用道路交通事故調查報告表有關速
    限之紀錄所生之疏誤，蓋以肇事路段為寬敞之雙向四線快車道大馬路，又非市區
    道路，其速限亦不可能在四十公里以下，而據被告供稱伊當時行車速度約（時速
    ）四十公里左右，及其所駕車輛肇事後停留位置及兩車撞擊後小客車漆片及掉落
    物散布情形以觀，被告所供伊未超速乙節，尚屬可信。至於肇事現場何以未留煞
    車痕跡，核此應係肇事當時雨勢滂沱，路面濕滑，加上被告車速不快，以致煞車
    未留痕跡，然恆不能據此反推被告於發現被害人林忠平駕車侵入伊車道時，未做
    任何應變及避煞之動作。至於台灣省車輛行車事故覆議鑑定委員會鑑定認被告所
    駕聯結車超速行駛及行駛內側車道，均有違規乙節，惟查本件肇事路段於車禍當
    時之速限為時速六十公里，已如前述，而被告當時車速僅四十公里左右，並未超
    速；再查系爭肇事路段往南方向緊接一上坡左彎之路段，此從卷附道路交通事故
    調查報告表及現場照片可清楚看出，被告所駕駛者為車身甚長之聯結拖車，其為
    考慮過彎之左轉迴旋半徑，而於過彎前事先駛入內側車道，亦有其必要性。是其
    辯稱：伊係準備轉彎，始行駛內側車道等語，自有其可採取之處，則其為準備轉
    彎而行駛於內側車道，衡情亦無違反道路交通安全規則第九十八條第一項第一款
    之規定。因此覆議鑑定委員會有關被告行車超速及違規行駛內側車道之認定均與
    事實不符，自不足為憑。又道路交通安全規則關於速限及因雨霧視線不清應減速
    慢行，及大型車行駛車道之規定，其規範目的在避免大型車車速太慢而影響交通
    流量，使小型車不致受大型車慢行之影響及避免同車道內之危險狀況發生（如避
    免追撞前車），非在避免對向車道來車之衝入時發生危險，此乃行車基於信賴原
    則之當然解釋。本件被告行車在其南向之內側車道，並無任何違失之處，且其擁
    有絕對之路權，不容置疑，甚者，肇事路段劃有中心分向限制線（即雙黃線），
    嚴禁跨越及超車，被害人林忠平駕車跨越雙黃線，侵入來車道肇事釀災，過失責
    任明顯，雖其駕車衝撞被告所駕之聯結車致其本人及其車內乘客宋美蘭不幸身亡
    ，然因被告於本件車禍並無任何過失責任，即無從認定被害人之死亡結果與被告
    之駕車行為有何因果關係。
四、綜上所述，本件不能證明被告犯罪，原審為被告有罪之判決，核有未當，被告上
    訴否認犯罪，為有理由，檢察官據告訴人具狀請求以原審量刑過輕提起上訴，則
    無理由，爰撤銷原判決，另為被告無罪之諭知。
據上論斷，應依刑事訴訟法第三百六十九條第一項前段、第三百六十四條、第三百零
一條第一項，判決如主文。
本案經檢察官黃怡君到庭執行職務。
中      華      民      國      九十三      年    六    月    三  十    日
                                    審判長法官  吳  鴻  章
                                          法官  林  慶  煙
                                          法官  張  健  河
右為正本證明與原本無異。
如不服本判決，應於判決送達後十日內向本院提出上訴狀。其未述理由者，並應於
提出上訴狀後十日內向本院補提理由狀(須附繕本)。
                                        書記官  陳  有  信
中      華      民      國      九十三      年    六    月    三  十    日
